【裁判字號】    98,上易,1053
【裁判日期】    981013
【裁判案由】    恐嚇
【裁判全文】
臺灣高等法院臺中分院刑事判決        98年度上易字第1049號
                                    98年度上易字第1053號
上  訴  人  臺灣臺中地方法院檢察署檢察官
被      告  謝博凱
                      號5樓
                    （現在臺灣臺中監獄臺中分監執行中）
            甲○○
            陳乾中
            韓玉青
上二人共同
選任辯護人  陳鎮律師
上列上訴人因被告等恐嚇案件，不服臺灣臺中地方法院97年度易
字第4875號、98年度易字第439號中華民國98年4月24日第一審判
決（起訴案號：臺灣臺中地方法院檢察署97年度偵字第6409、27
067號，追加起訴案號：98年度偵緝字第109號），提起上訴，本
院判決如下：
    主  文
原判決關於謝博凱、甲○○、陳乾中部分撤銷。
謝博凱、甲○○共同以加害生命之事，恐嚇他人致生危害於安全
，各處拘役伍拾玖日，如易科罰金，均以新臺幣壹仟元折算壹日
。
陳乾中教唆他人犯恐嚇危害安全罪，處拘役貳拾日，如易科罰金
，以新台幣壹仟元折算壹日。
其他上訴駁回。
    事  實
一、謝博凱與甲○○均曾擔任臺中市○○路○段160巷之「三木
    日光計畫社區」（下稱上開社區）管理員，陳乾中、韓玉青
    、許惠羽、郭柏延均為上開社區住戶，郭柏延並擔任該社區
    管理委員會之委員。緣謝博凱、甲○○二人因故離職後，認
    為其二人之離職，起因於郭柏延在社區內散布其二人向社區
    內住戶借錢一事，而心生怨懟；陳乾中、韓玉青、許惠羽三
    人，亦因社區事務與郭柏延有所嫌隙。謝博凱、甲○○於民
    國96年11月15日晚間，一同返回上開社區，並與陳乾中、韓
    玉青，同往臺中市○○路○段85號2樓許惠羽之住處作客。
    因談及謝博凱、甲○○遭保全公司解職之事，陳乾中乃基於
    教唆他人犯恐嚇危害安全罪之犯意，向謝博凱、甲○○稱：
    我們社區有這隻鬼，就不平靜。像你們沒有工作，也是那隻
    鬼去公司，說你們在社區借錢、喝酒等言語，加以教唆。甲
    ○○、謝博凱二人聽言後，遂基於以加害生命之事，恐嚇他
    人之共同犯意聯絡，由甲○○在該日晚間21時20分許，先以
    其使用之0000000000號行動電話，撥打郭柏延之0000000000
    號行動電話，因無人接聽。陳乾中再提供郭柏延之妻許愷芯
    之0000000000號行動電話，叫甲○○打給許愷芯，由甲○○
    於當日21時22分許，以其使用之00 00000000號行動電話，
    撥打許愷芯之0000000000號行動電話，以語音留言稱：「妳
    跟妳丈夫講，叫伊回我的電話。哪無你爸真正殺乎伊死，叫
    伊就對了，回我電話，我姓李，知麼？」（臺語）等加害郭
    柏延生命之事，加以恐嚇，致郭柏延、許愷芯心生畏懼。郭
    柏延經許愷芯告知接獲恐嚇電話後，於當晚21時35分許，返
    回家中，再於當晚22時許，外出欲往社區外之超商購物。謝
    博凱、甲○○在上開社區大門外圍堵郭柏延後，由謝博凱徒
    手毆打郭柏延（未成傷，此部分未據檢察官起訴），其二人
    並基於上開恐嚇危害安全之同一犯意，由甲○○接續恐嚇郭
    柏延稱：「打乎伊死。」等語，郭柏延旋即遁入上開社區大
    門內，甲○○並繼續對郭柏延恐嚇稱：「你再出來，我就要
    讓你死。」謝博凱則對郭柏延恐嚇稱：「你不要再出來社區
    ，不然你試試看（台語）。」共同以加害生命之事恐嚇郭柏
    延，使其心生畏懼，致生危害於其安全。
二、案經台中市警察局第五分局報告臺灣臺中地方法院檢察署檢
    察官偵查起訴。
    理  由
壹、證據能力方面：
    按被告以外之人（包括證人、鑑定人、告訴人、被害人及共
    同被告等）於審判外之陳述雖不符刑事訴訟法第159條之1至
    之4等四條之規定，而經當事人於審判程序同意作為證據，
    法院審酌該言詞陳述或書面陳述作成時之情況，認為適當者
    ，亦得為證據；當事人、代理人或辯護人於法院調查證據時
    ，知有刑事訴訟法第159條第1項不得為證據之情形，而未於
    言詞辯論終結前聲明異議者，視為有前項之同意，同法第15
    9條之5定有明文。立法意旨在於傳聞證據未經當事人之反對
    詰問予以核實，原則上先予排除。惟若當事人已放棄反對詰
    問權，於審判程序中表明同意該等傳聞證據可作為證據；或
    於言詞辯論終結前未聲明異議，基於尊重當事人對傳聞證據
    之處分權，及證據資料愈豐富，愈有助於真實發見之理念，
    且強化言詞辯論主義，使訴訟程序得以順暢進行，上開傳聞
    證據亦均具有證據能力。本件被告以外之人於警詢、偵查中
    所為之陳述，其性質雖屬傳聞證據，惟被告謝博凱、韓玉青
    及辯護人於本院準備程序時，陳稱：對證人郭柏延、許愷芯
    之警詢筆錄沒有證據能力，其他沒有意見。是以除證人郭柏
    延、許愷芯於警詢之陳述，應認無證據能力外，其餘被告以
    外之人，於審判外之陳述，應有證據能力。
貳、撤銷改判部分：
一、訊據被告謝博凱、陳乾中均矢口否認有上開犯行，被告謝博
    凱先後辯稱：我沒有恐嚇被害人，對於我們社區有這隻鬼，
    就不平靜。像你們沒有工作，也是陳乾中說的，這是許惠羽
    說的。我沒有恐嚇郭柏延，也沒有圍堵郭柏延，我只有追郭
    柏延而已云云。被告陳乾中先後辯稱：我沒有教唆也沒有叫
    人去恐嚇，當天是許惠羽邀請我們去他家喝酒，所有的話也
    都是許惠羽講的，許愷芯的電話我當時並不知道是許愷芯的
    電話，那是許惠羽問我的，我才從我的手機那裡按號碼唸出
    來，許惠羽再照這個號碼唸給甲○○云云。被告甲○○未於
    本院審理中到庭，其於原審審理中辯稱：我有打許愷芯行動
    電話留言，我留言並沒有意思要恐嚇他，我留言是罵他，我
    也沒有留言說要他死，在社區大門我也沒有叫謝博凱對郭柏
    延說「你再出來，我就要讓你死。」云云。惟查：
  (一)證人郭柏延之證述如下：
  1.證人郭柏延於檢察官訊問時證稱：甲○○於96年11月15日晚
    上9時20至9時25分，以電話的0000000000打至0000000000號
    留言：「妳跟妳先生說，叫他回我電話，不然你爸就殺死他
    （台語）」當時電話留言錄音。謝博凱跟甲○○於96年11月
    15日晚上10時許，在遼寧三木日光計畫社區，謝博凱出手打
    我，是甲○○在指揮謝博凱，甲○○他說「打他、打他」。
    「他們二人要恐嚇、打我，經我查明後是，他們以前在社區
    ，及我在社區當委員，韓玉青、陳乾中、許惠羽對我不滿，
    他們和被管理公司開除而離開我們社區的二個人，韓玉青、
    陳乾中就告訴謝博凱、甲○○說「你們會被開除都是郭柏延
    的關係。」等語。
  2.證人郭柏延於原審審理時證稱：96年11月15日我太太的手機
    有一通0000000000號行動電話打來之恐嚇留言，因為我太太
    打電話跟我說，她的手機有一通恐嚇留言，要我趕快回去聽
    聽看，我趕回去聽了之後，沒有說什麼，繼續處里社區的事
    情。我聽留言電話，知道是甲○○的聲音。晚上十點在社區
    大門，謝博凱除了動手打我之外，還說「要我不要出來，不
    然你試試看（台語）」謝博凱是說試試看，要讓我死是甲○
    ○說的（台語）等語。
  3.證人郭柏延於本院審理中證稱：被告謝博凱和恐嚇主嫌甲○
    ○同時毆打我，打我的胸部、背部，當時沒有成傷。謝博凱
    打完之後才說「你不要再出來社區」（台語），我當然會害
    怕。他們在社區門口圍堵我，剛開始謝博凱追著我跑，叫我
    不要跑，不要跑，然後我停下來，謝博凱過來用拳頭打我。
    甲○○在旁邊吆喝、助陣、叫囂，說「讓他死」等語。
  (二)證人許愷芯之證述如下：
  1.證人許愷芯於偵查中證稱：郭柏延他是我先生，0000000000
    號手機是我在使用。在96年11月15日（晚間）9時許該手機
    有恐嚇留言，內容是一個男的聲音，叫我先生打電話給他不
    然要他死等語。
  2.證人許愷芯於原審審理時證稱：不認識被告無親戚關係，郭
    柏延是我先生。0000000000號是我的手機號碼，96年11月15
    日晚上9時22分，上開手機有收到手機號0000000000的留言
    。留言內容就是一個男的，叫我先生打電話給他，不然要叫
    我先生死。不認識0000000000手機的使用人，該手機留言只
    能保留七日，語音信箱中華電信只能保留七天，但是我有錄
    音起來。當時錄音帶有提供給警局等語。
  (三)被告甲○○恐嚇郭柏延、許愷芯之電話留言，經原審勘驗該
    通電話留言錄音光碟內容為：「妳跟妳丈夫講，叫伊回我的
    電話。哪無你爸真正殺乎伊死，叫伊就對了，回我電話，我
    姓李，知麼？」（臺語）。有錄音光碟及原審審理筆錄可證
    。而被告甲○○、謝博凱於當日晚間10時許，在上開社區大
    門外欲圍堵郭柏延，嗣撞見郭柏延後，先由甲○○在場圍堵
    ，謝博凱動手推門之爭執事實，有該監視器翻拍照片在卷可
    按，亦經本院勘驗當時該社區之監視器翻拍照片在卷。由以
    上證據，可以證明被告甲○○確有打電話，以加害生命之事
    恐嚇郭柏延、許愷芯之事實。
  (四)證人許惠羽之證述如下：
  1.於偵查中證稱：當時我不曉得甲○○打電話給誰，我聽到「
    你跟妳先生講，若不出來要打他要殺他。郭柏延的電話是陳
    乾中給甲○○的。陳乾中說：我們社區有這隻鬼，就不平靜
    。像你們沒有工作，也是那隻鬼去公司，說你們在社區借錢
    、喝酒。謝博凱聽了就很生氣，甲○○就說，阿凱，我們不
    用去跟他問清楚等語。
  2.證人許惠羽於原審審理中證稱：甲○○打那通留言電話，是
    陳乾中給他的，他們在我家客廳坐，我有聽到電話號碼是陳
    乾中給甲○○的，因為我們都不知道許愷芯的電話。我有聽
    到「你跟妳先生講，若不出來要打他要殺他。」陳乾中有說
    到「我們社區有這隻鬼，就不平靜，像你們沒有工作，也是
    那隻鬼去公司，說你們在社區借錢、喝酒。」陳乾中所指的
    這隻鬼是指郭柏延等語。
  3.證人許惠羽於本院審理中證稱：甲○○打電話給郭柏延，結
    果打不通，郭柏延太太的電話我們也不知道，只有陳乾中知
    道，是陳乾中提供給甲○○打的。當時郭柏延沒接電話，所
    以陳乾中叫甲○○打給郭柏延的等語。
  (五)綜上所述，被告陳乾中在當時先以言語挑撥被告謝博凱、甲
    ○○，之後又在甲○○打電話給郭柏延不成之後，再提供許
    愷芯之電話給甲○○，使甲○○得以恐嚇郭柏延、許愷芯，
    被告郭柏延。足認被告陳乾中確有教唆他人犯恐嚇危害安全
    罪之犯意及行為。又本件行動電話留言恐嚇證人之言語，雖
    係由被告甲○○所為，然參酌本案被告二人均係因不滿證人
    郭柏延而致使其二人自上開社區離職，並於當日一同返回上
    開社區，且於被告甲○○打電話留言恐嚇後，復於當日晚間
    10時許，一同對證人郭柏延施暴行，在施暴行中，被告甲○
    ○仍對告訴人郭柏延加以恐嚇，被告謝博凱亦對郭柏延恐嚇
    稱：「你不要再出來社區，不然你試試看（台語）。」等語
    ，均足認定其二人對於恐嚇之犯行，有犯意聯絡及行為分擔
    之情形，至為明顯。被告謝博凱、甲○○、陳乾中所辯均係
    事後卸責之詞，不足採信。本件此部分事證明確，被告謝博
    凱、甲○○、陳乾中之犯行，均堪認定。
二、核被告謝博凱、甲○○所為，均係犯刑法第305條恐嚇危害
    安全罪。被告謝博凱、甲○○間，有犯意聯絡及行為分擔，
    均為共同正犯。被告陳乾中所為，係犯刑法第29條第1項、
    第305條之教唆恐嚇恐嚇危害安全罪，並應依刑法第29條第2
    項規定，依其所教唆之罪處罰之。原審以被告謝博凱、甲○
    ○犯罪事證明確，予以論罪科刑，固非無見。惟查原審就被
    告陳乾中部分，以其犯罪不能證明，諭知無罪之判決，認事
    用法，已有未合；又被告謝博凱、甲○○係受被告陳乾中教
    唆而為，原判決就該二人犯行之事實認定，亦有欠妥；另原
    判決對於被告謝博凱僅量處罰金新台幣六千元，顯屬過輕。
    檢察官依據告訴人之請求上訴，指摘原判決不當，為有理由
    ，應由本院將被告謝博凱、甲○○、陳乾中部分予撤銷改判
    。爰審酌被告謝博凱、甲○○、陳乾中犯罪之動機、目的、
    手段，及其品性、生活狀況、智識程度、犯罪所生之損害，
    及犯罪後態度等一切情狀，各量處如主文第二、三項所示之
    刑，並均諭知易科罰金之折算標準。
三、被告甲○○經合法傳喚，無正當理由不到庭，爰不待其陳述
    ，逕行判決。
參、上訴駁回部分：
一、公訴意旨另以：被告韓玉青於上開時地亦有教唆甲○○、謝
    博凱向郭柏延為恐嚇犯行，因認被告韓玉青涉犯刑法第29條
    第1項、第305條之教唆恐嚇危害安全罪嫌云云。
二、公訴意旨認被告韓玉青教唆甲○○、謝博凱犯刑法第305 條
    恐嚇危害安全罪嫌，無非以告訴人郭柏延之指訴，並以被告
    甲○○、謝博凱於當日有與韓玉青、陳乾中碰面之事實等資
    為論據。訊據被告韓玉青堅決否認有教唆恐嚇危害郭柏延安
    全之犯行，辯稱：我確實有在96年11月15日晚上八點與謝博
    凱、甲○○、陳乾中到許惠羽住處，只是去那裡聊天，我沒
    有要教唆他們去恐嚇郭柏延。我是有講起訴書所載「是男人
    不要光說不練。」的話，但我是對陳乾中講的，因為陳乾中
    要我喝酒，我才對他說要喝你自己喝，才會講這些話等語。
三、按犯罪事實應依證據認定之，無證據不得認定犯罪事實，又
    不能證明被告犯罪或其行為不罰者，應諭知無罪之判決，刑
    事訴訟法第154條第2項、第301條第1項分別定有明文。再事
    實之認定，應憑證據，如未能發現相當之證據，或證據不足
    以證明，自不能以推測或擬制之方法，以為裁判基礎（最高
    法院40年台上字第86號判例意旨參照）。又認定犯罪事實，
    所憑之證據，雖不以直接證據為限，間接證據亦包括在內，
    然無論直接或間接證據，其為訴訟上之證明，須於通常一般
    之人均不致於有所懷疑，而得確信其為真實之程度者，始得
    據之為有罪之認定，倘其證明尚未達到此一程度，而有合理
    性懷疑之存在時，即無從為有罪之認定（最高法院69年台上
    字第1531號、76年台上字第4986號判例意旨參照）。次按檢
    察官就被告犯罪事實，應負舉證責任，並指出證明之方法；
    因此，檢察官對於起訴之犯罪事實，應負提出證據及說服之
    實質舉證責任；倘其所提出之證據，不足為被告有罪之積極
    證明，或其闡明之證明方法，無從說服法官以形成被告有罪
    之心證，基於無罪推定之原則，自應為被告無罪判決之諭知
    （最高法院92年台上字第128號判例要旨供參）。
三、經查：
  (一)本件被告甲○○用以恐嚇之許愷芯電話號碼，係由被告陳乾
    中所提供者，而被告韓玉青並未提供該電話號碼。依證人郭
    柏延於原審審理時證述：「因為案發當時，我查證的結果，
    在上述遼寧路一段85號許惠羽家中電話撥出時，有五個人在
    現場，是本件四個被告加上許惠羽，只有陳乾中知道我太太
    的電話號碼，其他人都不知道，因為我曾經以我太太的電話
    撥給陳乾中的電話，後來據我推測查證之後，確實是陳乾中
    提供我太太的電話號碼給甲○○。」等語，可知證人郭柏延
    僅係基於自己主觀之臆測，認被告韓玉青有教唆恐嚇之犯行
    ，並無其他基集資佐證，自難採為不利被告韓玉青之論據。
  (二)再由上開各項證據，並參酌證人許惠羽於偵查、原審及本院
    審理中，迭次證述：被告韓玉青說「是男人就不要光說不練
    。」的話，是在被告甲○○打完恐嚇留言電話之後等語。姑
    不論韓玉青所該話之目的為何？或該話有無達到教唆之目的
    。然以被告韓玉青再說該話之時，既在被告甲○○實施恐嚇
    之言語之後，可見被告甲○○所為恐嚇之言語，並非係受到
    被告韓玉青之言語舉動所致。而在此之前，並無任何證據足
    以證明被告韓玉青有何挑唆之言語或舉動，更足認定被告韓
    玉青並無教唆或挑使被告甲○○恐嚇之情事，自難憑空遽認
    被告韓玉青有教唆恐嚇之犯意及行為。
  (三)從而，被告韓玉清所辯，其無教唆恐嚇郭柏延、許愷芯之犯
    行，尚堪採信。本件檢察官所舉之證據資料，尚難認已達通
    常一般之人均不致於有所懷疑，而得確信其為真實之程度，
    均不足以證明被告韓玉青確有教唆恐嚇危害安全之犯行。此
    外，並無其他積極證據足資被告韓玉青有教唆恐嚇之事實。
    原審以被告韓玉青因而之犯罪不能證明，諭知被告韓玉青無
    罪之判決，於法並無違誤之處，應予維持。檢察官就被告韓
    玉青之上訴，為無理由，應予駁回。
據上論結，應依刑事訴訟法第368條、第369條第1項前段、第364
條、第299條第1項前段、第371條，刑法第28條、第29條、第305
條、第41條第1項前段，刑法施行法第1條之1，判決如主文。
本案經檢察官乙○○到庭執行職務。
中    華    民    國    98    年    10    月    13    日
            刑事第十一庭  審判長法  官  陳  朱  貴
                                法  官  陳  慧  珊
                                法  官  郭  同  奇
以上正本證明與原本無異。
不得上訴。
                                書記官  康  孝  慈
中    華    民    國    98    年    10    月    14    日
附錄論罪科刑法條
刑法第305條
以加害生命、身體、自由、名譽、財產之事，恐嚇他人致生危害
於安全者，處2年以下有期徒刑、拘役或3百元以下罰金。


司法院資訊處製作；財團法人民間司法改革基金會備份。
